【裁判字號】    89,交上易,774
【裁判日期】    890224
【裁判案由】    過失傷害
【裁判全文】
臺灣高等法院臺南分院刑事判決            八十九年度交上易字第七七四號  Ａ
      上  訴  人  臺灣臺南地方法院檢察署檢察官
      上  訴  人
      即  被  告  甲      ○
      選任辯護人  賴  鴻  鳴  律師
      選任辯護人  林  錫  恩
      選任辯護人  黃  俊  達
右上訴人因被告過失傷害案件，不服臺灣臺南地方法院八十八年度交易字第一八二號
中華民國八十九年二月二十四日第一審判決（起訴案號：臺灣臺南地方法院檢察署八
十八年度偵字第五０八五號），提起上訴，本院判決如左：
      主      文
原判決撤銷。
甲○因過失傷害人，處拘役伍拾日，如易科罰金，以佰元折算壹日。
      事      實
一、甲○於民國八十七年十月三十日十五時十分許，駕駛車牌號碼ＵＫ－１３０２號
    自用小客車，沿台南縣善化鎮○○路○○道由西向東往興華路方向行駛，途經大
    同路與中正路口時，本應注意車前狀況，並隨時採取必要之安全措施，且依當時
    天氣晴朗、有日間自然光線、現場為無障礙無缺陷之乾燥路面等一切客觀情狀，
    尚無不能注意之情事，而於停車後再起步時竟疏未注意車前狀況，並採取必要之
    安全措施而貿然前行，致撞及沿中正路由北向南行駛至該路口而未注意減速慢行
    之乙○○所騎乘車牌號碼ＭＳＴ－９４６號重機車，造成乙○○倒地受有右足背
    挫傷、右膝穿刺傷、右側脛腓骨開放性併嚴重粉碎性骨折、右側脛腓骨開放性併
    嚴重粉碎性骨折等之傷害。甲○於肇事後，未被有偵查權之公務員或機關發覺其
    為犯嫌前，委託旁人向警方報案自首，進而接受裁判。
二、案經乙○○訴請臺灣臺南地方法院檢察署檢察官偵查起訴。
      理      由
一、訊據上訴人即被告甲○對於右揭駕車與乙○○所騎機車發生碰撞致劉某受傷之事
    實坦承不諱，惟矢口否認伊有過失，並辯稱，是劉某車速過快突然來撞我才會造
    成車禍云云。惟查：
（一）右揭事實，業據被害人乙○○指訴甚詳，並有道路交通事故調查報告表、現場
      照片等件附卷可稽。被害人乙○○確因本件車禍受傷，有診斷證明書在卷可按
      。按汽車行駛時，駕駛人應注意車前狀況，並隨時採取必要安全措施，道路交
      通安全規則第九十四條第三項定有明文。被告駕駛自用小客車，行經上揭肇事
      路段，自應注意依上開道路交通安全規則之規定行車，以策安全，且依當時之
      天候、路況等客觀情況，尚無不能注意之情形，乃被告竟疏於注意貿然前行，
      以致兩車發生碰撞因而肇事，被告之行為自應認為有過失。台南區車輛行車事
      故鑑定委員會亦認為被告為肇事之次因，有該委員會鑑定書在卷可參，益徵被
      告行為之有過失。而其過失行為與被害人受傷間有相當因果關係。
（二）財團法人成大研究發展基金會認台灣省台南區車輛行車事故鑑定委員會認為本
      件車禍原因為：「乙○○行經號誌故障路口，未減速慢行，為肇事原因，甲○
      依號誌行駛，無肇事因素」云云，惟查按汽按汽車行駛時，駕駛人應注意車前
      狀況，並隨時採取必要安全措施，道路交通安全規則第九十四條第三項定有明
      文。被告駕駛自用小客車，行經上揭肇事路段，自應注意依上開道路交通安全
      規則之規定行車，以策安全，且依當時之天候、路況等客觀情況，尚無不能注
      意之情形，乃被告竟疏於注意貿然前行，以致兩車發生碰撞因而肇事，已如前
      述，則被告所為仍屬可堪歸責，本件事證已臻明確，被告犯行堪以認定。被告
      辯稱：伊於本件車禍，並無過失云云，非可採信。
二、核被告所為，係犯刑法第二百八十四條第一項前段之過失傷害罪。被告於犯罪未
    被有偵查犯罪職權之公務員或機關發覺其為犯嫌前，向警方自首，進而接受裁判
    ，此觀卷附原審法院電話通話記錄單之記載甚明，合於自首要件。應依刑法第六
    十二條前段之規定減輕其刑。
三、原審對被告予以論罪科刑，固非無見，惟查：本件車禍由於撞擊前被告甲○的車
    速不高，遠低於一般正常車輛行駛的三十至四十公里速度，肇事之時，被告甲○
    係處於停車後再起步之過程中，而被害人乙○○未能因為號誌故障而提高警覺，
    減速停車後再開為肇事之直接且重大因素，被告固難辭過失之責，惟其可歸責性
    甚小，其犯罪情節輕微，而依刑法第二百八十四條第一項前段規定，因過失傷害
    人者，處六月以下有期徒刑、拘役或五百元以下罰金。原審未注及此，雖以被告
    係自首，應予減輕其刑，但仍量處被告以有期徒刑三月，亦即對於如此犯罪情節
    輕微之被告，處以法定最高刑度之刑，容有未洽，檢察官依告訴人之請求，提起
    上訴，其意旨以告訴人因被告過失傷害之犯行，所受傷勢非輕，且被告迄未與告
    訴人達成和解，原審竟僅判處被告有期徒刑三月並准予易科罰金，其刑度不足使
    被告心生警惕之作用，認原審量刑過輕，指摘原判決不當，固無理由；被告上訴
    意旨，則否認有過失，亦無理由。惟原判決既有可議，仍屬無可維持，自應由本
    院撤銷改判。爰審酌被告之品性、犯罪所生之危害，及犯罪後始終未與被害人成
    立和解賠償其損害等一切情狀，量處如主文第二項所示之刑，並諭知易科罰金之
    折算標準。
據上論斷，應依刑事訴訟法第三百六十九條第一項前段、第三百六十四條、第二百九
十九條第一項前段、刑法第二百八十四條第一項前段、第六十二條前段、第四十一條
，罰金罰鍰提高標準條例第一條前段、第二條，判決如主文。
本件經檢察官楊治宇到庭執行職務。
中    華    民    國      八十九      年      八      月      廿九      日
                                  臺灣高等法院臺南分院刑事第六庭
                                      審判長法官  林    金    村
                                            法官  顏    基    典
                                            法官  徐    宏    志
右正本證明與原本無異。
不得上訴。
                                      法院書記官  李    梅    菊
中    華    民    國      八十九      年      八      月     三十       日
附錄法條：
刑法第二百八十四條第一項前段：因過失傷害人者，處六月以下有期徒刑、拘役或五
                              百元以下罰金。


司法院資訊處製作；財團法人民間司法改革基金會備份。
